臺灣彰化地方法院刑事判決
110年度交訴字第148號
公  訴  人  臺灣彰化地方檢察署檢察官 
被      告  李慶榮


選任辯護人  吳永茂律師
            侯昱安律師
上列被告因過失致人於死案件，經檢察官提起公訴（110年度偵
字第11950號），被告於準備程序中就被訴事實為有罪之陳述，
經告知簡式審判程序之旨，並聽取公訴人、被告及辯護人之意見
後，本院合議庭裁定由受命法官獨任依簡式審判程序審理，判決
如下：
    主    文
李慶榮犯過失致人於死罪，處有期徒刑陸月，如易科罰金，以新
臺幣壹仟元折算壹日。
    犯罪事實
一、李慶榮於民國110年8月23日上午8時59分許，駕駛車牌號碼0
    00-0000號自用小客貨車，沿彰化縣彰化市金馬路3段連接中
    華西路右轉引道往南方向行駛，行駛至中華西路000號「○○○
    ○醫院」前，本應注意汽車行駛時，駕駛人應注意車前狀況
    ，並隨時採取必要之安全措施，而依當時天候晴、日間自然
    光線、柏油路面乾燥、無缺陷、無障礙物、視距良好，並無
    不能注意之情事，詎其竟疏未注意上述交通安全規定，即貿
    然行經該引道交匯口。適施余玉霞騎乘車牌號碼000-000號
    普通輕型機車，沿中華西路由北往南方向行駛，行駛至中華
    西路000號「○○○○醫院」前時，亦疏未注意駕駛人駕駛汽車
    ，應遵守道路交通標線之指示，以及槽化線，用以引導車輛
    駕駛人循指示之路線行駛，並禁止跨越，竟疏未注意及此，
    而貿然跨越槽化線駛入右側之右轉引道，且由槽化線區駛出
    往右偏向時，未注意讓右後側右轉引道來車，因雙方均有前
    揭之疏失，致兩車發生碰撞，施余玉霞因而人車倒地，受有
    急性硬腦膜下出血合併中樞神經衰竭等傷害，經緊急送往彰
    化基督教醫療財團法人彰化基督教醫院急救，仍於同年月26
    日18時46分許不治死亡。李慶榮於肇事後，在具有偵查犯罪
    權限之公務員尚未發覺其犯罪前，以電話報警，並報明肇事
    人姓名、地點，請警方前往處理，主動坦承肇事而自首接受
    裁判。
二、案經施余玉霞之子施德和告訴及臺灣彰化地方檢察署檢察官
    相驗後自動檢舉偵查起訴。
    理    由
一、本案被告李慶榮所犯係死刑、無期徒刑、最輕本刑為3年以
    上有期徒刑以外之罪，亦非高等法院管轄之第一審案件，被
    告於準備程序進行中，就被訴事實為有罪之陳述，經告知簡
    式審判程序之旨，並聽取公訴人、被告及辯護人之意見後，
    本院合議庭依刑事訴訟法第273條之1第1項規定，裁定由受
    命法官獨任進行簡式審判程序，且依刑事訴訟法第273條之2
    、第159條第2項之規定，不適用同法第159條第1項之規定，
    亦不受同法第161條之2、第161條之3、第163條之1及第164
    條至170條規定之限制，合先敘明。
二、認定犯罪事實所憑之證據及理由：
  ㈠上開犯罪事實，業據被告於警詢、偵訊及本院準備程序、審
    理時均坦承不諱，核與證人即告訴人施德和於警詢、偵訊時
    之證述情節大致相符（見相卷第33頁至第37頁、第169頁）
    ，並有彰化縣彰化分局交通分隊110報案紀錄單、道路交通
    事故現場圖、道路交通事故調查報告表㈠、㈡-1、證號查詢汽
    車、機車駕駛人資料網路列印畫面、車輛詳細資料報表2紙
    、車禍現場相片、肇事車輛相片、肇事車輛車損相片、肇事
    現場附近監視器錄影畫面翻拍相片、被告自小客貨車行車影
    像紀錄器畫面翻拍相片等件在卷可憑（見相卷第19頁、第39
    頁至第43頁、第47頁至第101頁、第111頁至第133頁、第139
    頁至第141頁、第153頁至第155頁）。而被害人施余玉霞確
    因本次車禍受有受有急性硬腦膜下出血合併中樞神經衰竭等
    傷害，經送醫急救後，仍不治死亡一情，此有彰化基督教醫
    療財團法人彰化基督教醫院法醫參考病歷摘要、診斷書附卷
    足稽（見相卷第21頁至第23頁），復經臺灣彰化地方檢察署
    檢察官督同檢驗員相驗屬實，製有相驗筆錄、相驗屍體證明
    書、檢驗報告書、被害人死亡相驗照片（見相卷第163頁至
    第165頁、第171頁至第191頁）等存卷可考，足認被告之自
    白確與事實相符，洵堪採信。
  ㈡汽車行駛時，駕駛人應注意車前狀況，並隨時採取必要之安
    全措施，此觀道路交通安全規則第94條第3項之規定即明。
    被告係領有汽車駕駛執照之人（見相卷第155頁），其對上
    開規定應知之甚詳，而負有依上揭交通法規行駛之注意義務
    ；且依卷附道路交通事故現場圖、道路交通事故調查報告表
    ㈠及現場照片所示（見相卷第39頁、第41頁、第47頁至第101
    頁），本案事發當時天候晴、日間自然光線、柏油路面、乾
    燥、無缺陷、無障礙物、視距良好，並無不能注意之情事，
    被告應注意、能注意、竟疏未注意車前狀況，致撞擊被害人
    所騎乘之機車，被害人因此倒地，受有急性硬腦膜下出血合
    併中樞神經衰竭等傷害，嗣送醫急救後，仍不治死亡，此如
    前述，則被告對於上開駕車肇事並致人死亡之行為具有過失
    責任自明。又按槽化線，用以引導車輛駕駛人循指示之路線
    行駛，並禁止跨越；駕駛人駕駛汽車，除應遵守道路交通標
    線之指示，此觀道路交通標誌標線號誌設置規則第171條第1
    項、道路交通安全規則第90條第1項之規定即明。是被害人
    應充分注意遵守道路交通標線之指示，並禁止跨越該路段之
    槽化線，竟疏未注意及此，而貿然跨越槽化線駛入右側之右
    轉引道，且由槽化線區駛出往右偏向時，未注意讓右後側右
    轉引道來車，被害人於本案車禍之發生，雖亦與有過失，然
    仍無法因此解免被告之過失。再本案經送交通部公路總局臺
    中區監理所彰化縣區車輛行車事故鑑定會鑑定後，認被告上
    開行為為肇事原因，鑑定意見為：「一、施余玉霞駕駛普通
    輕型機車，違反標線禁制，不當行駛槽化線區，且由槽化線
    區駛出往右偏向時，未注意讓右方車輛先行，為肇事主因。
    二、李慶榮駕駛自用小客貨車，由支線右轉引道擬匯入幹線
    道時，疏未注意左方機車行駛動態，為肇事次因。」一節，
    而交通部公路總局車輛行車事故鑑定覆議會亦同此鑑定意見
    ，此有交通部公路總局彰化縣區車輛行車事故鑑定會出具之
    彰化縣區0000000○○○○○○○○○○○路○○000○0○00○路○○○00000000
    00號函暨檢附之車輛行車事故鑑定覆議會0000000案覆議意
    見書各1份在卷可參（見偵卷第15頁至第17頁、本院卷第37
    頁至第41頁），亦同此認定，益證被告確有過失甚明。此外
    ，被害人因本次車禍死亡，已詳述如前，是被告上開過失行
    為與被害人之前述死亡結果間，具有相當因果關係無訛。
  ㈢至告訴代理人雖認被告之職業為司機，依法應考領職業駕駛
    執照，始得從事職業駕駛，然被告於本案肇事時僅領有普通
    自用小客車駕駛執照，係越級駕駛，應依道路交通管理處罰
    條例第86條第1項、刑法第276條之無駕駛執照過失致人於死
    罪論處等語（見本院卷第99頁、第170頁）。查被告領有小
    型車普通駕駛執照，其係受雇於隆寶贊有限公司，肇事時所
    駕駛之車輛為該公司所有，且肇事當時係自該公司出發欲前
    往其他公司卸貨等情，業據其供述在卷（見相卷第28頁至第
    30頁、第167頁，本院卷第167頁），且有車輛詳細資料報表
    、證號查詢汽車駕駛人資料網路列印畫面附卷足核（見相卷
    第153頁、第155頁），而被告在隆寶贊有限公司係職司貨車
    調度及成品貨運配送一節，此有該公司出具之陳報狀存卷可
    考（見本院卷第157頁），難認專以駕駛為職業；復參以刑
    法第276條業於108年5月29日修正公布，並於同年月31日生
    效施行，此次修正時刪除同條第2項之業務過失致人於死罪
    ，其理由為：原過失致死依行為人是否從事業務而有不同法
    定刑，原係考慮業務行為之危險性及發生實害頻率，高於一
    般過失行為，且其後果亦較嚴重；又從事業務之人對於一定
    危險之認識能力較一般人為強，其避免發生一定危險之期待
    可能性亦較常人為高，故其違反注意義務之可責性自亦較重
    。因此就業務過失造成之死亡結果，應較一般過失行為負較
    重之刑事責任。惟學說認從事業務之人因過失行為而造成之
    法益損害未必較一般人為大，且對其課以較高之注意義務，
    有違平等原則，又難以說明何以從事業務之人有較高之避免
    發生危險之期待。再者，司法實務適用之結果，過於擴張業
    務之範圍，已超越立法目的。而第一項已提高法定刑，法官
    得依具體個案違反注意義務之情節，量處適當之刑，已足資
    適用，更難認被告之行為該當於道路交通管理處罰條例第86
    條第1項所稱之無駕駛執照而駕車之加重條件。
  ㈣另告訴代理人雖主張被告應為肇事主因等語（見本院卷第101
    頁、第170頁），然依卷附道路交通事故現場圖及肇事現場
    附近監視器錄影畫面翻拍相片、被告自小客貨車行車影像紀
    錄器畫面翻拍相片所示（見相卷第39頁、第111頁至第129頁
    ），被害人確有跨越槽化線駛入右側之被告行向右轉引道之
    舉，違反道路交通安全規則第90條第1項規定之情節重大，
    又2車碰撞地點距槽化線不遠，是被害人於前開不當駕駛行
    為未幾，即與被告所駕車輛發生碰撞，堪認本案車禍事故之
    過失比例，被害人之責任較大，故告訴代理人前開主張尚無
    可採，附此敘明。
  ㈤綜上所述，本案事證明確，被告上開犯行洵堪認定，應予依
    法論科。
三、論罪科刑之依據：
  ㈠核被告所為，係犯刑法第276條之過失致人於死罪。
  ㈡本案車禍發生後，被告親自電話報警，並報明其姓名、地點
    ，請警方前往處理一情，此有彰化縣警察局道路交通事故肇
    事人自首情形紀錄表、彰化縣彰化分局交通分隊110報案紀
    錄單及彰化縣警察局彰化分局處理相驗案件初步調查報告暨
    報驗書各1份在卷可佐（見相卷第107頁、第19頁、第1頁）
    ，其係對於未發覺之罪自首並接受裁判，依刑法第62條前段
    之規定，減輕其刑。
  ㈢爰以被告之責任為基礎，並審酌其駕駛汽車，本應謹慎注意
    ，以維自身及其他參與道路交通者之安全，然其行經事故地
    點時，疏未注意車前狀況，並隨時採取必要之安全措施，因
    而肇事，進而造成被害人死亡之結果，造成被害人家屬永難
    彌平之傷痛，損害重大，復參酌被告就本案發生應負肇事次
    因之過失責任，又其經本院安排調解，被告非無調解之意願
    ，僅因雙方就賠償金額存有落差，以致迄今未達成和解之情
    形，並考量被告犯後坦承犯行之態度（見本院卷第87頁本院
    民事調解回報單、第171頁），兼衡其自述為高中畢業之智
    識程度、從事司機、已婚、育有2子均已成年之生活狀況（
    見本院卷第169頁）以及檢察官具體求處有期徒刑6月之意見
    ，量處如主文所示之刑，並諭知易科罰金之折算標準。
據上論斷，應依刑事訴訟法第273條之1第1項、第299條第1項前
段，刑法第276條、第62條前段、第41條第1項前段，刑法施行法
第1條之1第1項，判決如主文。
本案經檢察官廖偉志提起公訴，檢察官黃建銘到庭執行職務。
中　　華　　民　　國　　111 　年　　9 　　月　　27　　日
                  刑事第五庭  法　官  巫美蕙
以上正本證明與原本無異。
如不服本判決應於收受判決後20日內向本院提出上訴書狀，並應
敘述具體理由；其未敘述上訴理由者，應於上訴期間屆滿後20日
內向本院補提理由書（均須按他造當事人之人數附繕本）「切勿
逕送上級法院」。
告訴人或被害人對於判決如有不服具備理由請求檢察官上訴者，
其上訴期間之計算係以檢察官收受判決正本之日期為準。  
中　　華　　民　　國　　111 　年　　9 　　月　　27　　日
                              書記官  林婷儀　　　　　　
附錄本案論罪科刑法條：
中華民國刑法第276條
因過失致人於死者，處5年以下有期徒刑、拘役或50萬元以下罰
金。